ACORDAO-COMPLETO-2385512

ACÓRDÃO DE RELAÇÃO

ACÓRDÃO DE RELAÇÃO 3132/2019 ATA 49/2019 - PLENÁRIO

Acórdão 3132/2019-TCU-Plenário
Considerando que o presente processo trata de representação formulada pelo Exmo. Sr. Senador Renan Calheiros sobre os danos ambientais ocorridos, desde o final de agosto de 2019, na zona costeira de nove estados-membros no nordeste brasileiro em face da proliferação da extensa mancha de óleo nas correspondentes praias, tendo requerido a apreciação da eficiência das políticas públicas para a preservação e a conservação dos recursos marítimos e, sobretudo, para a mitigação de riscos ambientais na costa brasileira ante a expectativa de essa apreciação poder contribuir para o desenvolvimento dos mecanismos preventivos e a apuração de responsabilidades;
Considerando que, para além da presente representação, dois outros processos estariam sob a condução do Ministro-Relator André Luís de Carvalho, tratando da mesma matéria no âmbito do TC Processo 037.176/2019-6, ao cuidar de representação formulada pelo Exmo. Sr. Deputado Federal Luiz Paulo Teixeira Ferreira, e do TC Processo 037.306/2019-7, ao cuidar da representação formulada pelo Exmo. Sr. Subprocurador-Geral do MPTCU Lucas Rocha Furtado;
Considerando que, ante a semelhança entre o TC Processo 037.176/2019-6 e o TC Processo 037.306/2019-7 com a presente representação, demandando a aplicação dos princípios da economia processual e da racionalidade administrativa, o TCU deve determinar que a análise dos aludidos processos seja realizada no bojo do presente TC Processo 036.563/2019-6, pois teria sido o primeiro feito ingressado no Tribunal;
Considerando, ainda, que, com vistas a obter maiores informações para subsidiar a presente representação, o TCU deve autorizar a realização de inspeção no Ministério do Meio Ambiente (MMA) , no Instituto Brasileiro do Meio Ambiente e dos Recursos Naturais Renováveis (Ibama) , na Marinha do Brasil (MB) e na Agência Nacional do Petróleo, Gás Natural e Biocombustíveis (ANP) , entre outras instituições porventura necessárias;
Considerando, enfim, que está nesse sentido o parecer da unidade técnica à Peça 5;
Os Ministros do Tribunal de Contas da União, reunidos em Sessão de Plenário, ACORDAM, por unanimidade, nos termos dos arts. 143, V, "c", 235, e 237, III e parágrafo único, do Regimento Interno do TCU, aprovado pela Resolução nº 246, de 2011, em conhecer da presente representação e determinar o prosseguimento do feito, sem prejuízo de prolatar as determinações abaixo indicadas, de acordo com os pareceres emitidos nos autos:
1. Processo TC-Processo 036.563/2019-6 (REPRESENTAÇÃO) 
	1.1. Representante: Exmo. Sr. Renan Calheiros, como Senador da República.
	1.2. Órgãos e Entidades: Ministério do Meio Ambiente (MMA) , Instituto Brasileiro do Meio Ambiente e dos Recursos Naturais Renováveis (Ibama) , Ministério da Defesa - Comando da Marinha (MB) e Agência Nacional do Petróleo, Gás Natural e Biocombustíveis (ANP) .
	1.3. Relator: Ministro-Substituto André Luís de Carvalho
	1.4. Representante do Ministério Público: não atuou
	1.5. Unidade Técnica: Secretaria de Controle Externo da Agricultura e do Meio Ambiente (SecexAmbiental) .
	1.5. Representação legal: não há.
	1.6. Determinar que a SecexAmbiental dê prosseguimento ao feito, com a devida urgência, e, entre outras providências necessárias, adote as seguintes medidas:
	1.6.1. promova, nos termos do art. 240 do RITCU, a devida inspeção perante o Ministério do Meio Ambiente (MMA) , o Instituto Brasileiro do Meio Ambiente e dos Recursos Naturais Renováveis (Ibama) , a Marinha do Brasil (MB) e a Agência Nacional do Petróleo, Gás Natural e Biocombustíveis (ANP) , entre outras instituições porventura necessárias, com vistas à obtenção, entre outras, das seguintes informações:
	1.6.1.1. procedimentos adotados pelo governo federal a partir das primeiras manchas de óleo;
	1.6.1.2. procedimentos adotados pelo Grupo de Acompanhamento e Avaliação (GAA) ante o detalhamento previsto no Decreto nº 8.127, de 2013, ao instituir o Plano Nacional de Contingência;
	1.6.1.3. redistribuição das funções exercidas pelo Comitê Executivo e pelo Comitê de Suporte, por terem sido criados pelo Decreto nº 8.127de 2013, e extintos pelo Decreto nº 9.759, de 2019; 
	1.6.1.4. ações rotineiramente desenvolvidas para o monitoramento do eventual derramamento de óleo em ecossistemas marinhos e costeiros com vistas à rápida mitigação dos negativos impactos diante da ocorrência de desastres;
	1.6.1.5. cópia do Manual do PNC;
	1.6.1.6. distribuição dos recursos orçamentários nas ações de limpeza e recuperação dos ecossistemas atingidos;
	1.6.1.7. relação de contratos emergenciais firmados para a limpeza das zonas costeiras;
	1.6.1.8. relação de servidores federais em efetiva atuação na limpeza das zonas costeiras, além da eventual relação de colaboradores apresentados pela sociedade civil;
	1.6.1.9. eventuais planos de contingência em prol da fauna e flora em similares situações de desastre ambiental;
	1.6.1.10. estabelecimento de parcerias e articulações com os governos estaduais e municipais atingidos;
	1.6.1.11. vulnerabilidades e deficiências no sistema governamental de detecção das eventuais situações de similar desastre ambiental;
	1.6.2. promova a instrução do presente processo (TC-Processo 036.563/2019-6) , abordando os pontos narrados nas representações formuladas pelo Exmo. Sr. Deputado Federal Luiz Paulo Teixeira Ferreira, no bojo do TC-Processo 037.176/2019-6 (apenso) , e pelo Exmo. Sr. Subprocurador-Geral Lucas Furtado, no bojo do TC-Processo 037.306/2019-7 (apenso) , em conjunto com a abordagem sobre os pontos narrados no presente processo; 
	1.6.3. promova o apensamento do TC-Processo 037.176/2019-6 e do TC-Processo 037.306/2019-7 ao presente TC-Processo 036.563/2019-6, sem prejuízo de promover o efetivo cumprimento da determinação proferida pelo item 1.6.2 deste Acórdão; e
	1.6.4. envie a cópia do presente Acórdão, com a cópia do parecer da unidade técnica, aos aludidos representantes, ao Ministério do Meio Ambiente (MMA) , ao Instituto Brasileiro do Meio Ambiente e dos Recursos Naturais Renováveis (Ibama) , ao Ministério da Defesa, ao Comando da Marinha (MB) , e à Agência Nacional do Petróleo, Gás Natural e Biocombustíveis (ANP) , para ciência.

Ministério do Meio Ambiente (MMA), Instituto Brasileiro do Meio Ambiente e dos Recursos Naturais Renováveis (Ibama), Ministério da Defesa - Comando da Marinha (MB) e Agência Nacional do Petróleo, Gás Natural e Biocombustíveis (ANP).

ACORDAO-COMPLETO-2539169

Acórdão 3222/2022 - Segunda Câmara

Segunda Câmara

ACORDAO-COMPLETO-2499643

Acórdão 1411/2022 - Segunda Câmara

ACORDAO-COMPLETO-2435324

Acórdão de Relação 2812/2020 - Plenário

Acórdão de Relação

ANDRÉ DE CARVALHO

não há.

Não atuou

REPRESENTAÇÃO (REPR)

Secretaria de Controle Externo da Agricultura e do Meio Ambiente (SecexAmbiental).